臺灣高等法院刑事裁定　　　　　　　　　　　　　　九十三年度毒抗字第四五０號
　　抗　告　人
　　即　聲請人　台灣桃園地方法院檢察署檢察官
　　受　處分人
　　即　被　告　甲○○
右抗告人因被告涉犯毒品危害防制條例案件，不服臺灣桃園地方法院九十三年度毒聲
字第一三００號，民國九十三年九月二十二日裁定（聲請案號：九十三年度聲撤戒一
字第九六號），提起抗告，本院裁定如左：
    主  文
抗告駁回。
    理  由
一、原審裁定意旨略以：
  (一)聲請意旨略以：受處分人甲○○前因施用毒品案件，經本院以九十三年度毒聲字
    第一八二號裁定停止戒治，所餘期間並交付保護管束，惟受處分人竟於保護管束
    期間，有違反保安處分執行法第七十四條之二第四、五款規定之行為，其違反保
    護管束應遵守事項情節重大，爰檢附相關執行案卷，依毒品危害防制條例第三十
    五條及民國九十三年一月九日施行前之毒品危害防制條例第二十二條第二項之規
    定，聲請撤銷停止戒治，令入戒治處所施以強制戒治。
  (二)按已滿十八歲之施用毒品者，經觀察、勒戒後，有繼續施用毒品之傾向者，由檢
    察官聲請法院裁定令入戒治處所施以強制戒治，其期間為一年，經執行已滿三月
    ，戒治處所認並無繼續戒治之必要，得檢具事證，報由檢察官聲請法院裁定停止
    戒治，停止期間，應付保護管束，期滿未經撤銷者，視為強制戒治期滿，其違反
    保護管束應遵守事項情節重大者，得由檢察官聲請法院裁定撤銷停止戒治，固為
    九十三年一月九日施行前之毒品危害防制條例第二十條第二項前段、第二十二條
    第一項、第二項所明文規定。惟按毒品危害防制條例於九十二年七月九日修正公
    布，並自修正公布後六個月即九十三年一月九日施行，依修正後毒品危害防制條
    例（下稱新法）條文，已將修正前毒品危害防制條例（下稱舊法）第二十二條刪
    除，換言之，新法已無停止戒治及撤銷停止戒治之規定。本件受處分人施用毒品
    案件，係於九十三年一月九日毒品危害防制條例修正施行後之九十三年九月十七
    日繫屬本院，依新法第三十五條第一項第一款規定，應適用新法有關強制戒治之
    規定，且新法既已刪除停止戒治及撤銷停止戒治之規定，並經比較新舊法，顯然
    新法有利於受處分人，亦無依新法第三十五條第二項規定適用舊法之餘地。因之
    ，新法既已刪除（廢止）撤銷停止戒治之規定，聲請人聲請撤銷停止戒治，即乏
    依據，其聲請自不應准許，爰依刑事訴訟法第二百二十條，裁定駁回聲請人之聲
    請。
二、本件抗告意旨略以：受處分人即被告甲○○係於九十二年六月六日毒品危害防制
    條例施行前為初犯，並經法院裁定送觀察勒戒後認有繼續施用傾向，再裁定強制
    戒治案件，依修正後毒品危害防制條例第二十二條第二項規定，已無得停止戒治
    之規定，受處分人必須執行至無戒治必要時為止，期間為六個月以上，較修正前
    同條例第二十二條第一、二項僅需執行強制戒治三個月滿即可報請裁定停止戒治
    ，付保護管束之規定為不利，依同法第三十五條規定，應適用最有利於行為人之
    舊法，原審未加詳查，駁回聲請人之聲請，應有違誤等語。
三、抗告意旨上揭援引比較之事項係關於強制戒治期間應適用修正前舊法 (戒治三個
    月即得報請裁定停止戒治）或修正後新法 (應執行戒治六個月以上至無戒治必要
    時為止）對受處分人較有利之比較，核與依舊法裁定停止戒治後，於受處分人違
    反保護管束應遵守事項情節重大時，是否應依舊法第二十二條第二項規定撤銷停
    止戒治，再令入戒治處所施予戒治之情形不同，尚不能遽行援引比較，核先敘明
    。查本件受處分人因有違反保安處分執行法第七十四條之二第四、五款規定之行
    為，即「雖屢經告誡、查訪，仍未依規定至執行保護管束之檢察署報到」及「未
    依規定至本署接受尿液採驗，違法保護期間應遵守事項」，經保護管束執行檢察
    官認其違反保護管束應遵守事項情節重大等情，有台灣新竹地方法院檢察署九十
    三年九月三日竹檢雲護庚字第一八八九一號函、同署九十三年六月四日竹檢雲護
    庚字第一二一一五號函各影本一紙在卷可按（詳卷附執行卷第一頁、第四頁），
    惟依修正後新法第二十五條第一項規定受保護管束人無正當理由不到場或到場拒
    絕採驗者得報請檢察官或少年法院許可，強制採驗。核此新法強制採驗措施對受
    處分人人身自由之拘束時間，顯較舊法「撤銷停止戒治裁定，令入戒治處所施以
    強制戒治」對受處分人人身自由之拘束時間為短，經比較新舊法結果，自應認新
    法對受處分人較為有利，而應適用新法對受處分人施以強制採驗即可。原審雖未
    詳論及此，但其駁回檢察官對受處分人撤銷停止戒治裁定，令入戒治處所施以強
    制戒治之聲請，於法尚無不合，抗告人上揭抗告意旨為無理由，應予駁回。
四、據上論斷，應依刑事訴訟法第四百十二條，裁定如主文。
中　　　華　　　民　　　國　　九十三　　年　　 十一 　　月　　二十六　　日
                              臺灣高等法院刑事第二十三庭
                                  審判長法  官  黃  瑞  華
                                        法  官  宋      祺
                                        法  官  蔡  明  宏
右正本證明與原本無異。
不得再抗告。
                                        書記官  黃  嬿  婉
中　　　華　　　民　　　國　　九十三　　年　　十一　　月　　二十九  　　日
